臺北高等行政法院判決　　　　　　　　　　　　　　　九十二年度簡更一字第二號
　　原　　　告　國立臺灣師範大學
　　代　表　人　簡茂發校長）.
　　被　　　告　甲○○
右當事人間因償還公費事件，提起行政訴訟，經本院於中華民國九十一年九月十七日
以九十一年度簡字第一三○號裁定駁回原告之訴，原告不服，提起抗告，經最高行政
法院於中華民國九十二年十一月二十日以九十二年度裁字第一六五二號裁定將原裁定
廢棄，發回本院。本院更為判決如左：
    主  文
被告應給付原告新臺幣萬捌仟佰陸拾元及自民國九十一年六月十九日起至清償日
止，按年息百分之五計算之利息。
第一審及發回前上訴審訴訟費用由原告負擔。
    事  實
壹、事實概要：
    緣被告原係就讀於原告學校之學生，並依法享受公費待遇，入學年度為民國（以
    下同）七十三年十月，科系為生物系，嗣於七十四年七月因學期全部曠考，遭原
    告退學。原告遂主張被告既因個人因素而遭退學，自應償還其於就讀期間所享受
    之公費新臺幣（以下同）萬捌仟佰陸拾元，乃提起本件行政訴訟。
貳、兩造聲明：
一、原告聲明：求為判決如主文所示。
二、被告未為何聲明。
、兩造爭點：
    被告原就讀於原告，並依法享受公費待遇，嗣因個人因素而遭退學，應否償還其
    於就讀期間所享受之公費？
一、原告陳述：
１、按，人民與中央或地方政府機關，因公法上原因發生財產上之給付或請求作成行
    政處分以外之其他非財產上給付，得提起給付訴訟。因公法上契約發生之給付，
    亦同，為行政訴訟法第八條第一項所明文。復按行政機關基於其法定職權，為達
    成特定之行政上目的，於不違反法律規定之前提下，自得與人民約定提供某種給
    付，並使接受給付者負合理之負擔或其他公法上對待給付之義務，而成立行政契
    約關係。師範教育為教師缺額補充之困難，以公費教育方式，培養人才，並經學
    校與公費學生訂立契約（其方式如志願書之類）後，成為契約內容，其性質上係
    屬行政契約，與一般民事私法契約有別。故如學生如有無故退學、經勒令退學或
    被開除學籍以及未服務滿一定年數，依法應對之追繳公費，自應循行政爭訟，提
    起行政訴訟解決。
    次按，師範校、院及教育院、系學生，無故退學、經勒令退學或被開除學籍者，
    應追繳所受領之全部公費，為師範教育法施行細則第八條第三項所明文。
    再按，師範校院公費學生無故退學、經勒令退學或被開除學籍者，應追繳所受領
    之全部公費，為師範校院公費待遇辦法第七條所明文。
    又按，為處理師範大學公費生因退學、開除學籍或公費生畢業後未盡服務期限之
    義務追繳公費事宜，特訂定本要點，為師範大學追繳學生公費要點第一點所明文
    。該要點第二點明定，本要點適用對象如左：
    (1)、在學公費生係指師範大學公費生，因退學或被開除學籍者。
    (2)、公費畢業生係指師範大學公費生於畢業後，未盡服務期限義務者（含因故被
        免職者）。
２、被告原係就讀於原告學校之學生，並依法享受公費待遇，入學年度為七十三年十
    月，科系為生物系，嗣於七十四年七月因學期全部曠考，遭原告退學。被告既因
    個人因素而遭退學，自應償還其於就讀期間所享受之公費萬捌仟佰陸拾元。
３、師範教育法施行細則第十二條規定：師範校、院、系公費生，．．．應依未服務
    年數按比例追繳其在學期間所受領之全部公費。兩造間雖未簽訂行政契約或保證
    契約，惟原告於被告入學時有發給被告學生手冊，是以被告應可明瞭須依照學生
    手冊上之規定，從而原告得向被告請求償還系爭公費。
二、被告未為何陳述。
    理  由
一、按「簡易訴訟程序之裁判得不經言詞辯論為之。」行政訴訟法第二百三十三條第
    一項定有明文，合先敘明。
二、按師範校、院及教育院、系學生，無故退學、經勒令退學或被開除學籍者，應追
    繳所受領之全部公費，並應依未服務年數按比例追繳其在學期間所受領之全部公
    費，師範教育法施行細則第八條第三項、第十二條定有明文。又按師範校院公費
    學生無故退學、經勒令退學或被開除學籍者，應追繳所受領之全部公費，師範校
    院公費待遇辦法第七條亦有明文。
三、本件原告主張被告原係就讀於原告學校之學生，並依法享受公費待遇，入學年度
    為七十三年十月，科系為生物系，嗣於七十四年七月因學期全部曠考，遭原告退
    學。被告既因個人因素而遭退學，自應償還其於就讀期間所享受之公費萬捌仟
    佰陸拾元等情，業據原告提出其學生學籍記載表、退學學生名冊、學生償還公
    費計算單等影本為證，而被告經合法通知答辯，並未提出書狀作何答辯，是原告
    之上開主張尚堪信為真實。從而原告就因公法上原因發生之財產上之給付，提起
    本件給付之訴，請求被告償還其於就讀期間所享受之公費萬捌仟佰陸拾元及
    自九十一年六月十九日起至清償日止，按年息百分之五計算之利息，自屬於法有
    據，應予准許。
四、原告其餘攻擊防禦方法與本件判決結果不生影響，故不逐一論述，併此敘明。
據上論結，本件原告之訴為有理由，爰依行政訴訟法第二百三十三條第一項、第二百
三十六條、第一百九十五條第一項後段、第九十八條第三項前段判決如主文。
中　　華　　民　　國　　　九十三　　　年　　　十　　　月　　　二十九　　日
                              臺 北 高 等 行 政 法 院 第 一 庭
                                             法    官 吳慧娟
右為正本係照原本作成。
本件以訴訟事件所涉及之法律見解具有原則性者為限，始得於本判決送達後二十日內
向本院提出上訴狀並表明上訴理由，如已於本判決宣示後送達前提起上訴者，應於判
決送達後二十日內補具上訴理由（均按他造人數附繕本），且經最高行政法院許可後
方得上訴。
中　　華　　民　　國　　　九十三　　　年　　　十　　　月　　　二十九　　日
         　　　　　　　　　　　　    　      書 記 官 劉道文
